臺灣臺北地方法院民事判決　九十年度簡上字第七四八號
　　上　訴　人　乙○○
　　被　上訴人　甲○○
右當事人間請求侵權行為損害賠償事件，上訴人對於中華民國九十年十一月二十二日
本院台北簡易庭九十年度北簡字第一五七六一號第一審判決提起上訴，本院判決如左
：
    主  文
原判決關於駁回上訴人後開第二項之訴部分，及該部分假執行之聲請，並訴訟費用之
裁判廢棄。
被上訴人應再給付上訴人新台幣伍萬伍仟捌佰陸拾伍元，及自民國九十年九月十四日
起至清償日止，按年息百分之五計算之利息。
其餘上訴駁回。
第一、二審訴訟費用由被上訴人負擔百分之五十五，餘由上訴人負擔。
    事  實
甲、上訴人方面：
  壹、聲明：
    一、原判決不利上訴人部分廢棄。
    二、右廢棄部分，被上訴人應再給付上訴人新台幣（下同）十二萬一千九百二十
        三元，及自起訴狀繕本送達翌日起至清償日止，按年息百分之五計算之利息
        。
  貳、陳述：除與原審判決書所載者相同茲予引用外，補稱：
    一、修車費用部分：
        上訴人於原審主張修車零件費用不應一律予以折舊，並提出司法院八十二年
        六月編印之民事法律問題研究彙編第八輯第二十一則法律問題中台灣高等法
        院之審核意見以為依據，然原審未就此加以審酌，逕不採納上訴人之主張，
        顯有未洽。原審復將北都汽車股份有限公司開立之統一發票中所列鈑噴工資
        二萬九千八百十二元當作零件費用予以折舊，亦屬違誤。鈞院如認零件費用
        仍應予折舊，依照原審所採折舊標準計算，上訴人所得請求之修車費用應為
        四萬二千八百九十三元。
    二、交易價值減損部分：
        按發生過事故之車輛雖經修復，然其性能及安全性已不若事故發生前，一般
        社會大眾對事故車之評價，亦較未發生過事故之車輛為低，因此事故車之價
        值，均會較事故前減少，此乃公眾週知之事實。就如同泡水車一般，一旦泡
        水，即無法回復原來之價值。此項車輛價值之減損，於事故發生後即已發生
        ，且損害之狀態，一直持續存在，與將來車輛是否交易無涉。依照民法第一
        百九十六條「不法毀損他人之物者，被害人得請求賠償其物因毀損所減少之
        價額」及最高法院七十七年度第九次民事庭會議決議：「被害人如能證明其
        物因毀損所減少之價額，超過必要之修復費用時，就其差額，仍得請求賠償
        」之意旨，上訴人自得向被上訴人請求賠償車輛因本件車禍所致價值減損四
        萬元之損害。原審將上訴人所受車輛價值減損之損害，誤認係上訴人所失之
        利益並謂必須已有出售車輛之計劃始得請求，顯有不當。
    三、鑑定費部分：
        上訴人為證明系爭車輛因本件事故受有價值減損之損害，乃向中華民國中古
        汽車發展協會台北市分會申請鑑價，鑑定費用為二千元，此部分鑑定費用亦
        屬因本件事故所受損害，被上訴人自應負賠償之責。
    四、交通費部分：
        上訴人平日皆開車上下班，車輛送修期間共十二日，往返住所與辦公處所間
        ，改搭計程車應屬合理，以每趟二百元，來回共二十四趟計，所支出交通費
        用共四千八百元，亦為上訴人所受之損害，被上訴人應予賠償。退一步言，
        即使上訴人未能提出上開計程車費收據，惟上訴人於車輛送修期間，為往返
        住所與辦公處所間，必然需要改搭其他交通工具，而受有支出交通費用之損
        害，此一事實極為顯著，縱無法證明其數額，依民事訴訟法第二百七十八條
        第一項及同法第二百二十二條第二項之規定，原審法院應依職權酌定，不得
        逕行駁回此項請求。而上訴人住台北市○○○○路，修車期間須搭公車、捷
        運至同市○○街上班。
    五、慰撫金部分：
        民法第一百九十五條第一項規定，不法侵害他人之身體、健康，被害人雖非
        財產上之損害，亦得請求賠償相當之金額。所謂健康包括生理健康及心理健
        康。保障健康權之目的，乃在使個人之生理、心理健康均獲得健全之發展。
        精神上所受創傷，有時更勝於身體上之傷害，此為現代醫學所肯認之事實，
        此觀念亦為一般社會大眾所接受，維護心理健康之重要性，亦逐漸受重視。
        上訴人因本件車禍受到極度驚嚇導致發生情緒焦慮、失眠、胸口鬱悶、腸胃
        不適等急性壓力反應，心理健康明顯受到侵害，自得依上開規定，向被上訴
        人請求賠償。原審認為上訴人不得請求賠償，尚有未合。況原審亦認定上訴
        人因本件車禍致產生情緒焦慮、失眠、胸口鬱悶、腸胃不適之急性壓力反應
        症，則上訴人之健康自受到被上訴人侵害，且其侵害與車禍有直接因果關係
        ，而請求被上訴人賠償，原審謂上訴人此項請求為無理由，亦有未當。
  參、證據：援用原審之立證方法，並補提北都汽車股份有限公司安坑服務廠估價單
      、行車執照等影本各一件為證。
乙、被上訴人方面：
  壹、聲明：駁回上訴。
  貳、陳述：除與原審判決書所載者相同茲予引用外，補稱：
    一、被上訴人對肇事責任不爭執，但對上訴人上訴所請求之金額則無法同意。上
        訴人所提診斷證明書記載之病症並不能直接認定是本件車禍所造成，上訴人
        無賣車計劃，亦不能請求交易價值減損之賠償。至於修車期間內上訴人搭公
        車、捷運上班所支出之費用，被上訴人可以接受。
    二、本件事發後被上訴人欲找認識車商幫上訴人回復汽車之原狀，但上訴人不願
        意。被上訴人詢問上訴人及車上乘客是否到醫院就醫，他們亦說不用。
  參、證據：援用原審之立證方法。
    理  由
一、上訴人起訴主張被上訴人於民國九十年八月一日十八時二十分許，駕駛ＳＴ—三
    ０六０號自小客車，沿臺北市羅斯福由南向北行駛，行經羅斯福路一百二十號前
    ，竟逆向駛入調撥車道，致與上訴人所駕ＤＩ─四四三九號自用小客車迎面相撞
    ，造成上訴人之車頭嚴重毀損及精神極度驚嚇，爰依侵權行為法律關係請求被上
    訴人賠償修車費五萬三千一百十一元、車輛交易價值貶值之損害四萬元、交易價
    值貶值損害之鑑定費二千元、交通費用四千八百元及慰撫金五萬元，總計十四萬
    九千九百十一元及自起訴狀繕本送達翌日起至清償日止之法定遲延利息等情，並
    提出台北市政府警察局大安分局交通大隊輕微交通事故自行息事紀錄表、修車發
    票、估價單、車輛毀損照片、車輛鑑價證明書、鑑定費收據、台北市立和平醫院
    診斷書等件為證。被上訴人對逆向行駛撞毀上訴人車輛之事實並不爭執，惟以修
    車費應以二萬餘元為合理，上訴人並未賣車，其以該車目前之價值衡量數年後之
    貶損金額，亦不合理，上訴人所提診斷書上載病症不能認係本件車禍所引起，且
    被上訴人亦無力負擔慰撫金等語，資為抗辯。
二、按汽車、機車或其他非依軌道行駛之動力車輛，在使用中加損害於他人者，駕駛
    人應賠償因此所生之損害，民法第一百九十一條之二前段定有明文。本件被上訴
    人駕駛汽車在使用中撞毀上訴人車輛，為兩造所不爭，被上訴人自應就此發生之
    損害，負賠償責任。是上訴人請求被上訴人賠償其損害，應屬有據。茲就上訴人
    得請求之損害賠償，分敘如後：
  (一)修車費部分：
    按負損害賠償責任者，除法律另有規定或契約另有訂定外，應回復他方損害發生
    前之原狀，債權人並得請求支付回復原狀所必要之費用，民法第二百十三條第一
    項、第三項定有明文，上訴人請求修車費自屬有理。查上訴人之車輛經送修後共
    支出修理費五萬三千一百十一元（工資為三萬二千六百七十六元，零件換新為二
    萬零四百三十五元），有上訴人提出之統一發票、估價單可證，並為被上訴人所
    不爭。惟上訴人以修繕費用做為請求依據時，即須將新零件更換舊零件之折舊部
    分予以扣除。而目前關於折舊之計算方式，有關損害賠償之法律，並無明文規定
    ，參酌所得稅法第五十一條第一項暨其施行細則第四十八條，就固定資產定有折
    舊之計算方法，因其為資產價值估定之標準，與損害賠償事件亦須估定物之價值
    情形相同，自得援引其計算方式，以為計算折舊之參考。本院依行政院所頒固定
    資產耐用年數表及固定資產折舊率表，採平均法（即以固定資產成本減去殘價後
    之餘額，按固定資產耐用年數表規定之耐用年數平均分攤，計算每期折舊額）計
    算其折舊，上訴人所有車輛係於八十七年七月出廠，有上訴人提出之行車執照在
    卷可查，至發生損害之九十年八月一日已滿三年，而汽車耐用年數為五年，以平
    均法計其每年折舊為十分之二，前揭新零件部分之折舊額為一萬零二百十七元〔
    計算公式：殘價＝取得成本÷（耐用年數＋1）即20435÷（5＋1）＝3405；折舊
    額＝（取得成本－殘價）×0.2×年數即（00000－0000）×0.2×3＝10218〕，
    扣除折舊後，新零件部分可請求金額為一萬零二百十七元(00000－00000＝10217
    ），連工資則共可請求四萬二千八百九十三元（10217＋32676＝42893）。上訴
    人雖主張汽車零件修繕時已附著於車體，不再為有價之個體，不應計算折算云云
    ，惟損害賠償，除法律另有規定或契約另有訂定外，應以填補債權人所受損害及
    所失利益為限，民法第二百十六條第一項亦有明定。毀損他人車輛，如其修復費
    用超過原車之價值，因債權人所受之損害，至多不超過原車價值，故就車輛損毀
    之賠償，應以金錢賠償原車之價值為限，始符填補債權人所受損害之立法意旨。
    又此項立法意旨，一方面在填補債權人之損害，一方面亦同時禁止債權人因而得
    利，是車輛被毀損時，債權人請求賠償毀損所受損害，應以該車輛被毀損時之價
    值為限，如毀損零件非新零件，其價值即應按使用年限計算其折舊。上訴人主張
    不予折舊自不足採。是上訴人請求修車費用，於四萬二千八百九十三元範圍內，
    應予准許，逾此部分之請求則無理由。
  (二)交易價值減損部分：
    按不法毀損他人之物者，應向被害人賠償其物因毀損所減少之價額，民法第一百
    九十六條定有明文。查上訴人主張其車輛雖經修復，仍減損交易價值四萬元一節
    ，業據提出中華民國中古汽車發轉協會台北市分會車輛鑑價證明書為證，並為被
    上訴人所不爭，堪為信實。依上開規定，上訴人自得請求被上訴人賠償此項減損
    之價額。被上訴人雖辯稱上訴人並未賣車，以該車目前價值衡量數年後之貶損金
    額不合理云云，惟不法毀損他人之物，所應賠償其物因毀損減少之價額，並非賠
    償其在交易時所減少之預期利益，故物被不法毀損後，僅須其物之價額減少，即
    應賠償減少之價額，至其物有無出賣，在所不問。被上訴人此部分所辯，尚屬無
    據。上訴人請求被上訴人賠償車輛交易價值減損之損害四萬元，應予准許。
  (三)鑑定費部分：
    上訴人主張其因鑑定上項交易減損之價額，支出鑑定費二千元一節，固據提出收
    據為證，惟此項鑑定費係上訴人為證明其損害因而支出之費用，非係因被上訴人
    之侵權行為所生財產上之損害，上訴人自不得請求賠償。
  (四)交通費部分：
    上訴人主張其平日開車上下班，車輛送修期間共十二日，往返台北市○○○○路
    住所與同市○○街辦公處所間，以搭計程車每趟二百元，來回共二十四趟計算，
    其所受支出交通費用之損害為四千八百元，被上訴人亦應予賠償一節，固未舉證
    以實其說，惟當事人已證明受有損害而不能證明其數額者，法院應審酌一切情況
    ，依所得心證定其數額，乃民事訴訟法第二百二十二條第二項所明定。上訴人車
    輛受損送修期間，其往返住所與辦公處所間，必需改搭其他交通工具，而受有支
    出交通費用之損害，殆無疑義。又上訴人陳稱伊在修車期間搭公車、捷運上下班
    等語；被上訴人亦同意支付上訴人於修車期間搭用公車、捷運之費用。則以台北
    市○○○○○段十五元，台北市捷運於上訴人興隆路住所最近之萬隆站至上訴人
    長沙街辦公處所最近之小南門站間，票價為二十五元，合計每趟四十元，十二日
    來回二十四趟共計九百六十元，於此範圍內，應認上訴人請求被上訴人賠償其交
    通費之損害，為有理由，逾此範圍之請求則難予准許。
  (五)慰撫金部分：
    按不法侵害他人身體、健康者，被害人雖非財產上之損害，亦得請求賠償相當之
    金額，民法第一百九十五條第一項固有明文。惟須被害人身體、健康所受侵害，
    與加害人之侵權行為間，有因果聯絡關係，始可向加害人請求賠償此項非財產上
    損害。查上訴人主張因本件車禍引起情緒焦慮、失眠、胸口鬱悶、腸胃不適之「
    急性壓力反應」症，致健康受有損害一節，固據提出台北市立和平醫院診斷書為
    證，惟為被上訴人所否認，且上開診斷書所載上訴人初診日期為九十年八月九日
    ，距本件車禍發生之九十年八月一日已隔九日，上訴人復未證明該診斷書所載病
    症確因本件車禍引起，自難認上訴人上開健康受損與本件車禍有因果聯絡關係，
    依上說明，上訴人請求被上訴人賠償慰撫金五萬元，自不能准許。
三、綜上所述，上訴人得向被上訴人請求損害賠償之範圍，分別為修車費四萬二千八
    百九十三元、車輛交易價值減損之損害四萬元及交通費九百六十元，合計八萬三
    千八百五十三元。末按給付無確定期限者，債務人於債權人得請求給付時，經其
    催告而未為給付，自受催告時起，負遲延責任。其經債權人起訴而送達訴狀，與
    催告有同一之效力；又遲延之債務，以支付金錢為標的者，債權人得請求依法定
    利率計算之遲延利息；應付利息之債務，其利率未經約定，亦無法律可據者，週
    年利率為百分之五，民法第二百二十九條第二項、第二百三十三條第一項前段、
    第二百零三條定有明文。本件被上訴人經上訴人起訴請求賠償損害而未為給付，
    依上規定，上訴人自得請求被上訴人加付自起訴狀繕本送達翌日起至清償日止，
    按年息百分之五計算之遲延利息。
四、從而，上訴人依侵權行為之法律關係請求被上訴人給付八萬三千八百五十三元，
    及自起訴狀繕本送達翌日即九十年九月十四日起至清償日止，按年息百分之五計
    算之利息部分，為有理由，應予准許。逾此部分之請求，為無理由，應予駁回。
    乃原審就上開應准許部分，僅命被上訴人給付二萬七千九百八十八元及自九十年
    九月十四日起至清償日止按年息百分之五計算之利息，及為該部分假執行之宣告
    ，而駁回上訴人其餘之訴及假執行之聲請，容有未洽。上訴意旨就此指摘原判決
    不當，求予廢棄改判，為有理由，爰由本院予以廢棄改判如主文第二項所示。至
    於上訴人之請求不應准許部分，原判決為上訴人敗訴之判決，並駁回其假執行之
    聲請，經核並無違誤，上訴意旨求予廢棄改判，為無理由，應駁回其上訴。
據上論結，本件上訴為一部有理由，一部無理由，依民事訴訟法第四百三十六條之一
第三項、第四百四十九條第一項、第四百五十條、第七十九條但書，判決如主文。
中　　　華　　　民　　　國　　九十一　　年　　　四　　　月　　 十一 　　日
　　　　　　　　　　　　　　　　　民事第六庭審判長法　官　鄭純惠
　　　　　　　　　　　　　　　　　　　　　　　　　法　官　林孟皇
                                                  法　官　黃明發
右為正本係照原本作成
本判決不得上訴。
中　　　華　　　民　　　國　　九十一　　年　　　四　　　月　　　十五　　日
　　　　　　　　　　　　　　　　　　　　　　　法院書記官　謝梅琴
